臺灣臺中地方法院民事判決　九十二年度勞簡上字第一四號
　　上訴人即
　　附帶被上訴人　惠民製藥股份有限公司
　　法定代理人　　乙○○
　　訴訟代理人　　吳光陸　律師
　　　　　　　　　廖瑞鍠　律師
　　複　代理人　　丁○○　　　.
　　被上訴人即
　　附帶上訴人　　丙○○　　　.
　　　　　　　　　　　　　　　.
右當事人間請求給付資遣費事件，上訴人對於中華民國九十二年一月二十九日本院臺
中簡易庭九十一年度中勞簡字第七二號第一審判決提起上訴，被上訴人提起附帶上訴
，本院於九十三年二月六日辯論終結，判決如左：
    主      文
原判決不利於上訴人部分廢棄。
右廢棄部分，被上訴人第一審之訴及假執行之聲請均駁回。
附帶上訴駁回。
右廢棄部分第一審訴訟費用及上訴費用由被上訴人負擔。附帶上訴費用由附帶上訴人
負擔。
    事      實
甲、上訴人即附帶被上訴人方面：
  一、聲明：(一)原判決不利於上訴人部分廢棄。(二)右開廢棄部分，被上訴人在第一審
      之訴駁回。(三)駁回被上訴人之附帶上訴。
  二、陳述：
    (一)被上訴人在上訴人公司台中廠服務期間，素行不端，於民國（下同）九十年六
      月二十一日前屢受上訴人懲處，如八十九年一月八日毆打同事林巨雄，被記兩
      大過，九十年三月十日值班時，擅離職守，九十年三月十二日加班未到班，被
      記一大過等，早已累計三大過，本應解雇，惟上訴人念及被上訴人之家計生活
      ，仍留其繼續服務。九十年六月二十一日被上訴人明知需健康檢查卻於工作時
      間內酗酒，而不願配合接受上訴人依勞工安全衛生法在廠內舉辦之員工一般健
      康檢查及現場勞工之特殊健康檢查，並對台中廠主任魏振輝大聲咆哮、口出穢
      語，指責上訴人公司之不是，揚言「看你們後台多硬，親戚多強，我去檢舉，
      叫環保來抓，給你（公司）倒掉」，是參酌被上訴人往日之素行及九十年六月
      二十一日所生之事端，上訴人逕予除名處分實於法有據。
    (二)被上訴人因不服上訴人之解雇，於九十年八月二十二日向本院提起另案九十一
      年度勞訴字第一號訴訟，確認兩造間僱傭關係存在及請求上訴人應按月給付薪
      資，而在兩造對僱傭關係是否存在仍有爭議之期間即九十年六月二十二日以後
      解雇期間，上訴人停發薪資乃事所當然，並無法期待上訴人仍會主動依勞動契
      約給付該期間之工作報酬。訴訟審理中，上訴人公司之台中廠房於九十年十二
      月十五日發生火災燒燬，而被上訴人明知台中廠已燒毀，卻仍於九十一年六月
      十三日向前案審理之法官表示願接受上訴人調遣至其他工廠工作，並請求上訴
      人給付其工作十五年即至一百零五年六月二十二日止之薪資。前案判決被上訴
      人部分勝訴，其理由雖認被上訴人無正當理由不參加體檢，屬勞動基準法第十
      二條第一項第四款所定「違反勞動契約或工作規則」之情形，惟情節尚非重大
      ，上訴人應以記過、扣薪、警告等方式予以懲戒，不得採取終止勞動契約之最
      後手段，遂認定上訴人終止勞動契約為不合法，惟被上訴人對於該案第一審判
      決上訴人應給付之薪資金額有所不服，於九十一年七月三十日對其敗訴部分提
      起二審上訴，上訴人再於二審審理中提起附帶上訴，全案並未確定，即上訴人
      是否有積欠被上訴人自九十年六月二十二日起之薪資及積欠金額多寡，尚在爭
      議中，又豈能苛責要求上訴人給付。況且，前案第一審判決宣示後，上訴人即
      於九十一年七月十一日以電話通知被上訴人至南投南崗廠上班，且於九十一年
      七月三十日以存證信函通知被上訴人於九十一年八月五日報到，上訴人本欲待
      其辦完手續後，即依前案判決將積欠工資全數給付，從無不給付工資之意。豈
      料被上訴人收受上訴人通知之存證信函後，亦不待前案判決之確定，突於九十
      一年七月三十一日以存證信函藉詞上訴人未依勞動契約給付雙方爭議期間之工
      作報酬為由，依勞動基準法第十四條第一項第五款規定，片面終止兩造間之勞
      動契約並要求資遣費，被上訴人此種出爾反爾之行徑，實有違誠信原則及濫用
      權利，何況於雙方爭議期間，被上訴人亦未到場上班，豈能責怪上訴人不依勞
      動契約給付工作報酬。被上訴人未於九十一年八月五日依上訴人之通知報到上
      班後，上訴人即將積欠之工資算至九十一年八月五日止，全數匯入被上訴人之
      帳戶。
    (三)退步言之，縱認被上訴人有勞動基準法第十四條第一項第五款終止契約之權利
      ，惟查，被上訴人於九十年七月二十四日先向台中縣勞資關係協會聲請調解時
      ，本欲請求資遣費，上訴人不同意，致調解不成，被上訴人嗣於九十年八月二
      十二日起訴，經本院九十一年度勞訴字第一號受理在案，惟其非請求給付資遣
      費，而係請求確認兩造間僱傭關係存在及請求自九十年六月二十二日起至一百
      零五年六月二十三日止，每月給付新台幣（下同）三萬三千八百零九元之薪資
      ，並觀其於訴訟審理中仍陳明願接受上訴人調遣至其他工廠工作，即便認上訴
      人有積欠自九十年六月二十一日起之薪資，惟被上訴人顯已拋棄該條項終止契
      約之權利。
    (四)又縱認被上訴人請求資遣費有理由，惟上訴人公司之台中廠已因火災燒燬，當
      時不論留在台中廠或至南崗廠之員工均領底薪而已，被上訴人既明知台中廠已
      燒燬，卻仍陳明願接受上訴人調遣至他廠工作，自應比照其他工作同仁之薪資
      標準，不應獨享特殊待遇，即應以底薪二萬一千四百元作為計算平均工資之基
      準，而非已發生火災前之台中廠薪資作為計算之基準。況且，被上訴人若對平
      均工資計算之方式不滿意，應即於前案九十一年勞訴字第一號事件起訴時或於
      九十年十二月十五日台中廠發生火災時請求資遣費，而非一面要求兩造間確認
      僱傭關係存在暨請求解雇期間之薪資，另方面卻於九十一年七月三十一日終止
      勞動契約，請求資遣費時，要求以發生火災前之薪資作為計算平均工資之基準
      ，對上訴人顯然不公。而被上訴人於前案謂平均工資為三萬三千八百零九元，
      卻於本件謂平均工資為三萬七千七百零一元，前後亦顯然矛盾，且若依本院九
      十一年度勞訴字第一號民事判決以九十年二月至五月可領之月平均工資作為推
      算九十年七月至十二月可領之薪資，扣除不應計入之全勤津貼、值日費、子女
      獎學金、生產獎金，計算結果其月平均工資為二萬三千八百九十四元，亦非三
      萬七千七百零一元。
    (五)查被上訴人於上訴人公司服務期間，生產ＭＭＣ即微結晶纖維素出現不良品，
      細控與棉絮不良品之產生，純係人為因素造成，與廠房無關，尤其上訴人台中
      廠之現場製程設備，於八十八年九二一大地震後，已全部更新，不可能係因製
      程之機械設備老舊，造成不良品，而被上訴人所提出之照片，乃屬污水處理設
      備，裝置在廠房外，與廠房內之現場製程無關，不應混淆視聽。後經上訴人要
      求台中廠全體員工應予回收，卻未回收，造成公司損害，被上訴人為現場作業
      之員工，其對細控與棉絮不良品部分亦應負回收責任，自應依比例對上訴人負
      損害賠償責任。八十八年至八十九年ＭＭＣ細控與棉絮不良品總數量為二二四
      六五○公斤，扣除已回收數量九六○○○公斤，尚有不良品一二八六五○公斤
      ，每公斤成本價六十五點四九元，金額總計為八百五十五萬三千九百三十九元
      ；九十年一月至六月份ＭＭＣ細控與棉絮不良品總數量為二一六二五公斤，每
      公斤成本價為七十點七二元，金額總計為一百五十二萬九千二百二十元；被上
      訴人依比例應分擔之金額為三十一萬七千七百四十七元，上訴人自得主張抵銷
      。另若認被上訴人九十一年七月三十一日以上訴人積欠薪資為由終止勞動契約
      為合法，而上訴人已匯給被上訴人算至九十一年八月五日止之薪資，則被上訴
      人應退還六日之工資合計四千二百七十八元予上訴人，該部分上訴人亦可主張
      抵銷。再者，本院九十一年度勞訴字第一號判決，認上訴人應給付被上訴人十
      九萬八千二百八十二元部分，有重複計算情事，被上訴人應退還上訴人二萬三
      千一百八十七元，此部分上訴人亦可主張抵銷。
  三、證據：除引用原審所提九十一年七月三十日存證信函、九十一年七月三十一日
      存證信函、九十一年八月五日存證信函各乙份、勞工保險卡乙紙外，另提本院
      九十一年度勞訴字第一號九十一年六月十三日言詞辯論筆錄乙份、台中縣勞資
      關係協會處理勞資爭議協調會會議紀錄乙份、傅國興領具乙份、林建民領具乙
      份、公告二份、八十八年一月至九十年六月份ＭＭＣ細控與棉絮不良品總表及
      總金額乙份、不良品負擔比率明細表乙份、記大過二次之處分令乙份、記大過
      一次之處分令乙份、除名處分令乙份、通聯紀錄三份、薪資及匯款明細乙份、
      九十年七月二十四日台中縣勞資關係協會處理勞資爭議協調會會議紀錄乙份、
      作業標準書四紙（均為影本）及證明書正本乙紙為證，並聲請調閱本院九十一
      年度勞訴字第一號案卷，聲請訊問證人曾美鈴、甲○○。
乙、被上訴人即附帶上訴人方面：
  一、聲明：(一)駁回上訴人之上訴。(二)原判決不利於附帶上訴人部分廢棄。(三)右廢棄
      部分，附帶被上訴人應再給付附帶上訴人一十八萬零五百九十九元，及自九十
      一年十一月十九日起至清償日止，按週年利率百分之五計算之利息。
  二、陳述：
    (一)按平均工資之計算，依勞動基準法第二條第四款之規定，固應以「計算事由發
      生之當日前六個月內所得工資總額」為基準，係指常態之工作情況而言，惟如
      有其他特殊情形，致發生當日前六個月所得工資總額顯然低於受僱期間之工資
      數額者，自不應再以「計算事由發生之當日前六個月內所得工資總額」為基準
      ，否則即有失公平合理。查上訴人即附帶被上訴人之工廠於九十年十二月十五
      日發生火災，上訴人因此片面主張自九十年十二月十五日後員工僅能領取底薪
      二萬一千四百元，致被上訴人即附帶上訴人自主張終止勞動契約前六個月即九
      十一年二月至九十一年七月之薪資均為底薪，且該薪資數額顯低於被上訴人受
      僱十一年期間之薪資甚多，是若以九十一年二月至九十一年七月之薪資作為計
      算平均工資之基準，顯有失公平，原判決就此部分之認定，恐有違誤，而以被
      上訴人主張依九十年七月至十二月之所得工資總額，除以該期間之總日數，所
      得每月之數額三萬七千七百零一元，為合理可採。
    (二)被上訴人對於上訴人主張多付六天工資之部分不爭執，惟上訴人主張抵銷為不
      合法，蓋被上訴人僅為上訴人公司所僱用之員工，依照上訴人所提供之機器設
      備去製造生產，豈能要求員工負起產品瑕疵之賠償責任，且以前從未聽聞因產
      品瑕疵而被公司扣款，亦未曾看過上訴人所提不良品回收之公告，而上訴人公
      司環境及機器設備都很髒亂，是生產品瑕疵不應該由員工負擔賠償。
  三、證據：除引用原審所提九十一年七月三十日存證信函乙份外，另提工廠登記證
      及廢（污）水處理及排放許可影本各乙份、照片十幀為證。
丙、本院依職權調閱臺灣高等法院臺中分院九十一年度勞上易字第一五號民事卷（內
    附本院九十一年度勞訴字第一號民事卷）。
    理      由
一、被上訴人（即原告）起訴主張其自八十年六月十三日起，受僱於上訴人公司（即
    被告），擔任上訴人公司台中廠之技術員，詎九十年六月二十一日上訴人違法終
    止兩造間勞動契約及拒絕給付被上訴人薪資，經被上訴人向本院提起訴訟，本院
    以九十一年度勞訴字第一號民事事件判決被上訴人勝訴，且前開判決由被上訴人
    先提起上訴，上訴人則於二審附帶上訴，嗣兩造均已於九十一年十二月十八日臺
    灣高等法院臺中分院審理時撤回上訴而確定，查上訴人所為終止契約意思表示既
    非適法，且上訴人自九十年六月二十一日起即有未給付被上訴人薪資之行為，被
    上訴人自得依勞動基準法第十四條第一項第五款規定終止勞動契約，並依據勞動
    基準法第十四條第四項準用同法第十七條規定，請求上訴人給付資遣費，又上訴
    人受前開不利益判決後，猶仍未給付積欠被上訴人薪資，卻於九十一年七月三十
    日發函要求被上訴人回上訴人公司上班工作，上訴人之行為顯無維持兩造間勞動
    契約之誠意，所發存證信函不過想造成被上訴人無故曠職之事實，被上訴人遂於
    九十一年七月三十一日發函向上訴人為終止勞動契約之意思表示，並請求上訴人
    給付資遣費，雖上訴人於九十一年八月五日將前述判決上訴人積欠被上訴人之薪
    資共三十五萬一千六百四十九元匯入被上訴人帳戶無誤，然兩造間勞動契約既已
    由被上訴人合法終止，上訴人其後發函表示拒絕給付資遣費依法洵屬無據，復被
    上訴人自八十年六月十三日起受僱於上訴人，迄被上訴人於九十一年七月三十一
    日終止兩造間勞動契約之日止，被上訴人之年資為十一年一月十七日，如依據勞
    動基準法第十七條規定，以平均工資三萬七千七百零一元計算，被上訴人得請求
    上訴人給付四十一萬九千五百六十五元【計算式：３７７０１×（１１＋４７／
    ３６５）＝４１９５６５】等語。上訴人對於前述本院九十一年度勞訴字第一號
    民事判決，係由被上訴人先提起上訴，再由其於二審提起附帶上訴，嗣兩造均已
    於九十一年十二月十八日於臺灣高等法院臺中分院審理時當庭撤回上訴而確定，
    及其曾收受被上訴人終止兩造間勞動契約之郵局存證信函之事實不爭執，然抗辯
    稱：上訴人解雇被上訴人係屬合法，雖前述九十一年度勞訴字第一號判決被上訴
    人部分勝訴，確認兩造間之僱傭法律關係存在，並命「被告應給付原告新臺幣壹
    拾玖萬捌仟貳佰捌拾貳元，及自民國九十年一月份起至被告同意原告繼續工作之
    日止，於每月二十五日給付原告新臺幣貳萬壹仟肆佰元。」，但不足令上訴人心
    服口服，僅因被上訴人在前述九十一年度勞訴字第一號訴訟審理中，當庭向法官
    表示願接受上訴人調遣至其他工廠工作，上訴人想息事寧人，不願再纏訟，遂於
    本院前開判決宣判後，即於九十一年七月十一日以電話通知被上訴人至南投南崗
    廠上班，且於同年七月三十日發函通知被上訴人於同年八月五日至南崗廠上班，
    因此當時上訴人以為被上訴人會按時向上訴人南崗廠報到上班，等被上訴人辦完
    手續後，上訴人即願依判決主文所示將積欠工資全數給付，且兩造對僱傭關係是
    否存在有爭議期間，上訴人當然得停發薪資，復被上訴人在前開判決宣判後，亦
    未曾向上訴人催討給付薪資，係被上訴人未依上訴人之通知於九十一年八月五日
    報到上班後，而由上訴人依前述判決主文將所積欠工資算至九十一年八月五日止
    ，共三十五萬一千六百四十九元全數匯給被上訴人，是上訴人從無拒絕給付工資
    之意，惟被上訴人竟反悔，於九十一年七月三十一日藉詞上訴人積欠其工資為由
    ，片面終止兩造間勞動契約，並要求資遣費，被上訴人之行為實違反誠信原則及
    濫用權利，應認被上訴人上述片面終止勞動契約並無正當性且非合法，其提起本
    件訴訟請求給付資遣費於法無據。縱認被上訴人主張請求資遣費有理由，惟勞動
    基準法所指平均工資是指計算事由發生之當日前六個月內所得工資總額除以該期
    間之總日數所得之金額，被上訴人於九十一年七月三十一日以郵局存證信函向上
    訴人終止勞動契約，故應以九十一年二月至九十一年七月止之所得工資總額除以
    該期間之總日數，而依前開判決，被上訴人自九十一年二月至九十一年七月止之
    工資總額應係一十二萬八千四百元，除以總日數一百八十一天，每日平均工資為
    七百零九元。再者，被上訴人服務上訴人期間，生產不良品，其應負擔賠償金額
    為六十四萬零二百九十八元，經抵銷結果，被上訴人亦不得向上訴人請求任何資
    遣費等語置辯。
二、本件被上訴人自八十年六月十三日起，受僱於上訴人公司，擔任上訴人公司台中
    廠之技術員，詎九十年六月二十一日上訴人違法終止兩造間勞動契約及拒絕給付
    被上訴人薪資，經被上訴人向本院提起訴訟，本院以九十一年度勞訴字第一號民
    事事件判決被上訴人勝訴（即確認兩造間之僱傭關係存在），且前開判決由被上
    訴人先提起上訴，上訴人則於二審提起附帶上訴，嗣兩造均已於九十一年十二月
    十八日臺灣高等法院臺中分院審理時撤回上訴而確定，又被上訴人曾收受上訴人
    九十一年七月三十日所發請求被上訴人回上訴人公司上班之存證信函，且上訴人
    曾收受被上訴人九十一年七月三十一日所發終止兩造間勞動契約之郵局存證信函
    ，及上訴人於九十一年八月五日將前述判決上訴人積欠被上訴人之薪資共三十五
    萬一千六百四十九元匯入被上訴人帳戶等事實，均不爭執，復有九十一年七月三
    十日存證信函、九十一年七月三十一日存證信函、九十一年八月五日存證信函各
    乙份、勞工保險卡乙紙附卷可稽，復經本院依職權調閱臺灣高等法院臺中分院九
    十一年度勞上易字第一五號民事卷（內附本院九十一年度勞訴字第一號民事卷）
    查閱無誤，自堪信為真實。
三、茲有爭執而須先為說明者，係本件被上訴人於九十一年七月三十一日寄發存證信
    函，以上訴人自九十年六月二十一日起即有未給付被上訴人薪資之行為，其依勞
    動基準法第十四條第一項第五款規定終止勞動契約之意思表示，是否適法？爰說
    明如下：
  (一)按勞動基準法第十四條第一項第五款規定：「有左列情形之一者，勞工得不經預
    告終止契約：五　雇主不依勞動契約給付工作報酬，或對於按件計酬之勞工不供
    給充分之工作者。」蓋勞工受僱從事工作，主要在獲取工資，如勞工於工作後得
    不到應得之工資，自應准予終止勞動契約，以便另謀工作，且勞工如依本款規定
    終止勞動契約者，勞工並得依法請求雇主給付資遣費（勞動基準法第十四條第四
    項、第十七條參照）。
  (二)次按勞動基準法第十二條規定：「勞工有左列情形之一者，雇主得不經預告終止
    契約：一　於訂立勞動契約時為虛偽意思表示，使雇主誤信而有受損害之虞者。
    二　對於雇主、雇主家屬、雇主代理人或其他共同工作之勞工，實施暴行或有重
    大侮辱之行為者。三　受有期徒刑以上刑之宣告確定，而未諭知緩刑或未准易科
    罰金者。四　違反勞動契約或工作規則，情節重大者。五　故意損耗機器、工具
    、原料、產品，或其他雇主所有物品，或故意洩漏雇主技術上、營業上之秘密，
    致雇主受有損害者。六　無正當理由繼續曠工三日，或一個月內曠工達六日者。
    」本條所規定者，係因有可歸咎於勞工之事由發生，而使雇主得不經預告即可逕
    行終止勞動契約，故如雇主依本條之規定合法終止勞動契約者，除依法無須給付
    勞工任何資遣費外，雇主自毋庸再給付勞工薪資，蓋勞動契約既已合法終止，則
    勞工自無服勞務之義務，雇主亦無給付薪資之義務。
  (三)然於雇主主張勞工有勞動基準法第十二條第一項各款所規定之情形，進而主張終
    止勞動契約，斯時因雇主主觀上係認定其已合法終止勞動契約之故，故客觀上雇
    主自不可能再給付勞工任何薪資，惟因勞工對雇主所主張終止之事由，有所爭執
    ，則因私法上之爭執，最終仍須由法院為終局之判斷，倘法院認定勞工有勞動基
    準法第十二條第一項各款之事由，則雇主之終止勞動契約即屬適法，而不會發生
    問題，然於法院認定勞工無勞動基準法第十二條第一項各款之事由時，則雇主先
    前所主張終止勞動契約，即非適法，依法該終止應屬無效，然於法院審理期間，
    雇主因主觀上認定其已合法終止勞動契約之故，故不會再給付勞工薪資，則於雇
    主之終止行為被法院判定為非法而無效時，勞工與雇主間之勞動契關係，即屬自
    始未經終止而仍持續存在，斯時，於法院審理期間，雇主未給付勞工薪資之行為
    ，是否即可「當然認定」雇主已該當勞動基準法第十四條第一項第五款所規定「
    雇主不依勞動契約給付工作報酬」之情形，勞工得不經預告終止勞動契約，並依
    法請求資遣費？就此一問題，本院認為應不得如此解釋，本院認為，似此情形，
    須雇主有下列二種情狀，即(1)雇主係故意虛偽主張勞工有勞動基準法第十二條第
    一項各款之事由而對勞工終止勞動契約，以圖遂行其無端解僱勞工及拒絕給付勞
    工薪資之目的者；(2)就雇主所主張之終止契約事由，業經法院判決確定認定雇主
    所主張之終止事由不合法，並認定勞資雙方間之僱傭關係仍然存在後，雇主猶拒
    絕給付非法終止後所積欠勞工之薪資者。亦即，於雇主主張勞工有勞動基準法第
    十二條第一項各款之事由而終止契約時，仍須雇主有上開二情狀之一時，始可認
    定雇主係已該當勞動基準法第十四條第一項第五款之要件，使勞工取得終止契約
    及請求資遣費之權利；倘若雇主無上開二情狀，縱使雇主就其主張解僱勞工之事
    由，經法院終局判斷係違法，亦僅係勞工得依法向雇主請求繼續工作並補發非法
    解僱期間之工資而已，非謂勞工當然立即取得勞動基準法第十四條第一項第五款
    之終止權。蓋勞動基準法第十二條第一項各款有關雇主之終止權，既係雇主之權
    利，則於雇主合法行使權利（終止權）後，雇主自無給付勞工薪資之義務，倘若
    就該終止事由有所爭執時，雇主如被認定終止不合法，即被「當然認定」雇主有
    不依勞動契約給付工作報酬之情形，而讓勞工取得勞動契約終止權及請求資遣費
    之權利，此時無異懲罰雇主合法行使其勞動基準法所賦與之終止權，此應非立法
    本意。
  (四)本件經查被上訴人自八十年六月十三日起，受僱於上訴人公司，擔任上訴人公司
    台中廠之技術員，九十年六月二十一日上訴人以被上訴人有勞動基準法第十二條
    第二款（對於雇主、雇主家屬、雇主代理人或其他共同工作之勞工，實施暴行或
    有重大侮辱之行為者）及第四款（違反勞動契約或工作規則，情節重大者）之事
    由，主張終止與被上訴人之勞動契約，因被上訴人之解僱係不合法，乃向本院提
    起確認僱傭關係存在及給付薪資之訴訟，經本院分九十一年度勞訴字第一號案件
    審理後，於九十一年七月二日判決被上訴人勝訴（確認僱傭關係存在部分，勝訴
    ；給付薪資部分，部分勝訴，部分敗訴），然經被上訴人於九十一年七月三十日
    提起上訴後，上訴人則於九十一年十二月十日提起附帶上訴，嗣兩造又均於九十
    一年十二月十八日臺灣高等法院臺中分院審理時撤回上訴而確定等情，業經本院
    調閱臺灣高等法院臺中分院九十一年度勞上易字第一五號民事卷（內附本院九十
    一年度勞訴字第一號民事卷）查閱無訛。可知上訴人係依法主張行使其勞動基準
    法第十二條第二款、第四款之終止權，雖上訴人該終止權之行使，最後經法院判
    決認定為不合法，然係至九十一年十二月十八日兩造撤回上訴時，始可確知上訴
    人之終止勞動契約為不合法，則於九十一年七月間，就上訴人之終止行為是否適
    法，既存有爭執，而上訴人主觀上既認定其已九十年六月二十一日合法終止與被
    上訴人之勞動契約，則上訴人未給付薪資給被上訴人，實無可歸責於上訴人之處
    ；又本件觀諸本院九十一年度勞訴第一號民事判決所載上訴人主張之終止事由，
    係有關被上訴人有於廠內毆打同事遭記大過二次及於九十年六月二十一日不參加
    體檢等事實，均經認定屬真實無誤，惟因被上訴人據該事實主張終止勞動契約，
    經該判決認定有違誠信原則及因情節非重大，不應採取終止勞動契約之最後手段
    之故，認定被上訴人行使終止權為不合法，故兩造之僱傭關係依然存在，而判決
    被上訴人勝訴，則依該案判決所認定之事實，可知本件上訴人並無前揭所謂「故
    意虛偽主張勞工有勞動基準法第十二條第一項各款之事由而對勞工終止勞動契約
    ，以圖遂行其無端解僱勞工及拒絕給付勞工薪資之目的」之情狀。從而，依首揭
    說明，應認本件於九十一年十一月十八日起，上訴人如有不依勞動契約給付工作
    報酬給被上訴人之情形時，斯時，被上訴人始取得勞動基準法第十四條第一項第
    五款之契約終止權，在此之前，應認上訴人未給付薪資之行為，尚不符合該款之
    要件。本上所述，則本件被上訴人係於九十一年七月三十一日發存證信函函主張
    上訴人未給付薪資為由，終止兩造間勞動契約，然如前所述，因斯時上訴人所為
    尚不該當勞動基準法第十四條第一項第五款之要件，則被上訴人於當時自尚未取
    得該款所規定之終止權，故其終止權之行使即非適法，亦即，兩造之勞動契約，
    並未因被上訴人所為九十一年七月三十一日之存證信函之意思表示而終止，被上
    訴人既未合法終止與上訴人之勞動契約，則其請求依勞動基準法第十四條第四項
    、第十七條之規定，請求上訴人給付資遣費，即屬無據，應予駁回。
四、從而，本件被上訴人請求上訴人給付資遣費，洵屬無據，原審認定上訴人應給付
    被上訴人資遣費，據而為被上訴人不利之判決，即有未當，上訴意旨指摘原判決
    不當，求予廢棄改判，經核為有理由，應予准許，爰由本院予以廢棄改判如主文
    第二項所示。
五、至於被上訴人附帶上訴部分，係主張原審平均工資之計算有誤，故計算資遣費有
    短少，然查本件被上訴人依法不得請求資遣費乙節，已如前述，則其附帶上訴指
    摘原判決不當，求予廢棄，自無理由。
六、本件事證已臻明確，兩造其餘攻擊防禦方法及舉證，核與判決結果無影響，爰不
    一一論述，併此敘明。
七、本件上訴為有理由，附帶上訴為無理由，依民事訴訟法第四百三十六條之一第三
    項、第四百四十九條第一項、第四百五十條、第七十八條，判決如主文。
中　　　華　　　民　　　國　　九十三　　年　　　二　　　月　　  二十　　日
                                    臺灣臺中地方法院勞工法庭
~B審判長法官  張瑞蘭
~B法　　　官  林慧貞
~B法　　　官  李悌愷
右為正本係照原本作成。
本件不得上訴。
中　　　華　　　民　　　國　　九十三　　年　　　二　　　月　　  二十　　日
~B法院書記官
